【裁判字號】    97,上訴,1400
【裁判日期】    970821
【裁判案由】    毒品危害防制條例
【裁判全文】
臺灣高等法院臺中分院刑事判決        97年度上訴字第1400號
上  訴  人
即  被  告  乙○○
                    國民
上列上訴人因毒品危害防制條例案件，不服臺灣苗栗地方法院97
年度訴字第139號中華民國97年5月6日第1審判決（起訴案號：臺
灣苗栗地方法院檢察署97年度毒偵字第117號），提起上訴，本
院判決如下：
    主  文
原判決撤銷。
乙○○犯施用第一級毒品罪，處有期徒刑壹年。沒收部分，如附
表所示。
    事  實
一、乙○○曾於民國（以下同）93年間，因施用毒品案件，經臺
    灣板橋地方法院以93年度毒聲字第1355號裁定送勒戒處所觀
    察、勒戒後，認無繼續施用毒品之傾向，經臺灣板橋地方法
    院檢察署檢察官於93年9月30日以93年度毒偵字第3410號為
    不起訴處分確定。乙○○猶不知悔改，於上述觀察、勒戒執
    行完畢釋放後5年內，復基於施用第1、2級毒品之犯意，於
    97年1月22日下午20時許，在苗栗縣銅鑼鄉○○○路段路旁
    其所駕駛車牌號碼4863-HN號自小客車內，將第1級毒品海洛
    因、第2級毒品甲基安非他命置放於吸食器內，同時施用第1
    、2級毒品海洛因、甲基安非他命1次。嗣於同日下午22時20
    分許，在苗栗縣銅鑼鄉○○村○○鄰○○○街6號處為苗栗縣
    警察局刑警大隊員警查獲，並當場扣得乙○○甫所持有之第
    1級毒品海洛因16包、及測試第1級毒品海洛因純度用之刮杓
    3支，另在該址屋外其所駕駛車牌號碼4863-HN號自小客車內
    ，扣得其持有之第1級毒品海洛因1包（第1級毒品海洛因合
    計17包，驗餘淨重23.98公克，純度54.33%，純質淨重13.03
    公克，空包裝總重5.84公克）、第2級毒品甲基安非他命1包
    （含袋重0.64公克），及與本案施用毒品罪無關連性之夾鏈
    袋123個、錢包2個及鐵盒1個外，並將乙○○帶回警局採尿
    送驗，結果發現其尿液確呈有甲基安非他命及嗎啡陽性反應
    而查悉上情。
二、案經苗栗縣警察局移送臺灣苗栗地方法院檢察署檢察官偵查
    起訴。
    理  由
壹、證據能力部分：
    按被告以外之人（包括證人、鑑定人、告訴人、被害人及共
    同被告等）於審判外之陳述雖不符刑事訴訟法第159條之1至
    之4等四條之規定，而經當事人於審判程序同意作為證據，
    法院審酌該言詞陳述或書面陳述作成時之情況，認為適當者
    ，亦得為證據；當事人、代理人或辯護人於法院調查證據時
    ，知有刑事訴訟法第159條第1項不得為證據之情形，而未於
    言詞辯論終結前聲明異議者，視為有前項之同意，同法第15
    9條之5定有明文。立法意旨在於傳聞證據未經當事人之反對
    詰問予以核實，原則上先予排除。惟若當事人已放棄反對詰
    問權，於審判程序中表明同意該等傳聞證據可作為證據；或
    於言詞辯論終結前未聲明異議，基於尊重當事人對傳聞證據
    之處分權，及證據資料愈豐富，愈有助於真實發見之理念，
    且強化言詞辯論主義，使訴訟程序得以順暢進行，上開傳聞
    證據亦均具有證據能力。本件被告乙○○經本院合法傳喚未
    到庭，而檢察官於本院97年7月4日上午9時20分行準備程序
    中對於卷內相關卷證資料之證據能力均表示沒有意見等語，
    且未就本院卷內相關卷證資料有合於刑事訴訟法第159條第1
    項不得為證據之情形於本院言詞辯論終結前聲明異議，本院
    復審酌相關卷證資料並無證據顯示有何違背程序規定而取得
    之情況，依據上述之說明，本判決所引據相關卷證資料均應
    具有證據能力。
貳、實體理由：
一(一)上訴人即被告（以下稱被告）乙○○經本院合法傳喚未到庭
    ；惟查上揭犯罪事實，業據被告分別於警詢（97年度毒偵字
    第117號偵查卷第9～14頁）、偵查（同上偵查卷第129頁）
    、原審法院審理中（原審97年4月22日下午14時40 分審理筆
    錄）坦認屬實；且被告為警查獲時，所採集之尿液委由「詮
    昕科技股份有限公司」鑑定並以GC\MS檢驗方法確認結果，
    確分呈嗎啡、甲基安非他命陽性反應，此有該公司97年2月1
    日編號第00000000號濫用藥物尿液檢驗報告1份附卷可稽（
    同上偵查卷第125頁）；再被告所持有之白色粉末經送法務
    部調查局鑑驗結果，亦含有第1級毒品海洛因成份，合計驗
    餘淨重23.98公克，純度54.33%，純質淨重13.03公克，空包
    裝總重5.84公克，亦有該局97年4月10日調科壹字第0972301
    8900號濫用藥物實驗室鑑定書1件附於原審卷第40頁可憑。
    此外，且有查獲現場相片74張、搜索扣押筆錄、扣押物品收
    據\無應扣押之物證明書、扣押物品目錄表、勘察採證同意
    書、尿液鑑驗代碼對照表、濫用藥物尿液檢驗檢體監管紀錄
    表各1件附卷（同上偵查卷第54～102頁）、如附表所示之物
    扣案可資佐證，足認被告就犯罪事實欄所載之施用第1、2級
    毒品海洛因、甲基安非他命之自白供述，核與事實相符，堪
    予採信。
  (二)又查被告前曾於93年間，因施用毒品案件，經臺灣板橋地方
    法院以93年度毒聲字第1355號裁定送勒戒處所觀察、勒戒後
    ，認無繼續施用毒品之傾向，經臺灣板橋地方法院檢察署檢
    察官於93年9月30日以93年度毒偵字第3410號為不起訴處分
    確定，有臺灣高等法院被告前案紀錄表及臺灣苗栗地方法院
    檢察署刑案資料查註紀錄表各1件在卷可參。被告於上揭觀
    察、勒戒、強制戒治執行完畢後5年之內再犯本件施用毒品
    罪，依毒品危害防制條例第23條第2項之規定，應依法論科
    。
  (三)是本件罪證已臻明確，被告施用第1、2級毒品犯行洵堪認定
    ，應依法予以論科。
二(一)按海洛因、甲基安非他命係毒品危害防制條例第2條第2項第
    1、2款所定之第1、2級毒品，不得非法施用。是核被告所為
    ，係犯毒品危害防制條例第10條第1、2項之施用第1、2級毒
    品罪。被告施用第1、2級毒品前後持有第1、2級毒品之低度
    行為，應為施用第1、2級毒品之高度行為所吸收，不另論罪
    。又被告以1行為同時施用第1、2級毒品海洛因、甲基安非
    他命，係以1行為而觸犯數罪，應依刑法第55條規定從重論
    以施用第1級毒品之1罪。爰審酌被告於前已有多次施用毒品
    經觀察、勒戒、判處有期徒刑之紀錄，未知自省，猶施用毒
    品不輟，無視於毒品對於人體健康之戕害，及國家法令對於
    施用毒品之禁制，及於犯後坦承犯罪，態度尚稱良好等一切
    情狀，量處如主文所示之刑，以資懲儆。公訴人於起訴書就
    被告施用第1、2毒品犯行雖認係屬數罪應分論併罰等語，惟
    查被告於偵查中已明確供稱施用第1、2級毒品海洛因、甲基
    安非他命係同時施用等語，且依扣案物品中亦無針筒之類似
    可供注射使用之他種施用第1級毒品海洛因方式之工具，基
    於刑事訴訟犯罪有疑利益歸於被告之原則，本案自以被告所
    供認伊係同時施用第1、2級毒品海洛因、甲基安非他命之施
    用毒品方式作為本案斷罪之依據，附此敘明。另查被告係於
    假釋付保護管束期間犯本案件，且另亦犯有下列案件：1.於
    96年6月4日前96小時內某時，在某不詳地點，非法施用第2
    級毒品案件，經臺灣板橋地方法院於96年8月28日以96年度
    簡字第5470號判處有期徒刑3月，於96年10月2日判決確定（
    於96年11月8日先易科罰金完畢）、2.於96年6月23日前96小
    時內某時，在某不詳地點，非法施用第2級毒品案件，經臺
    灣板橋地方法院於96年10月22日以96年度簡字第5968號判處
    有期徒刑3月，於96年11月9日判決確定，該2案件，經臺灣
    板橋地方法院於96年12月24日以96年度聲字第3490號裁定定
    應執行刑為有期徒刑5月，於97年1月29日易科罰金執行完畢
    ，而按「被告有應併合處罰之數罪，經法院分別判處有期徒
    刑確定，其中1罪之有期徒刑先執行期滿後，法院經檢察官
    之聲請，以裁定定其數罪之應執行刑確定後，其在未裁定前
    已先執行之有期徒刑之罪，因嗣後合併他罪定應執行刑之結
    果，檢察官所換發之執行指揮書，係執行應執行刑，其前已
    執行之有期徒刑部分，僅應予扣除而不能認為已執行完畢。
    若被告於應執行刑之執行中假釋出獄，於假釋中更犯罪，受
    有期徒刑以上刑之宣告者，雖為其中1罪之有期徒刑執行期
    滿後5年以內所犯，亦僅構成撤銷假釋之原因，而與累犯之
    構成要件不符，不能論以累犯。」（最高法院90年度臺非字
    第340號判決要旨參照），本案被告前犯上揭臺灣板橋地方
    法院判處之施用毒品案件，雖先於96年11月8日易科罰金完
    畢，惟再與施用毒品之後案件裁定定應執行刑後，於97年1
    月29日執行完畢，已在本案被告犯罪之後，並不構成累犯，
    起訴書認被告應構成累犯，尚有未洽，附此敘明。
  (二)至於扣案如附表編號1、2所示之物，為毒品危害防制條例第
    2條第2項第1、2款所規定之第1、2級毒品，其上之外包裝所
    殘留之第1、2級毒品已無從自該外包裝上析離；另附表編號
    3所示之物，為被告所有，且供施用第1級毒品海洛因使用之
    物，業據被告供承在卷，應分依毒品危害防制條例第18條第
    1項規定諭知沒收銷燬之、同法第19條第1項規定諭知沒收之
    。至扣案之夾鏈袋123個，被告否認為伊所有，另錢包2個、
    鐵盒1個，則與被告所犯本案施用毒品罪無涉，且非違禁物
    ，自不另為沒收之宣告，併此敘明。
三、原審法院以被告前揭施用第1級毒品犯行，事證明確，應予
    論科，固非無見。惟查：(一)原審法院就被告施用第1、2級毒
    品海洛因、甲基安非他命之方式認定係數罪，應予以分論併
    罰等語，應屬有誤；(二)次以本件經查扣之第1級毒品合計驗
    餘淨重應為23.98公克，原審判決誤認係29.5公克，亦屬有
    誤；被告以伊係同時施用第1、2級毒品為理提起上訴，應屬
    可採，為有理由，且原審判決另尚有誤認扣案第1級毒品淨
    重之處，均無可維持，應由本院將原判決予以撤銷，另為適
    當之判決。
四、被告經本院合法傳喚，無正當之理由不到庭者，爰不待其到
    庭陳述，逕行判決。
據上論結，應依刑事訴訟法第369條第1項前段、第364條、第371
條、第299條第1項前段，毒品危害防制條例第10條第1、2項、第
18條第1項、第19條第1項，刑法第11條前段、第55條，判決如主
文。
本案經檢察官甲○○到庭執行職務。
中    華    民    國    97    年    8     月    21    日
            刑事第三庭    審判長法  官  王  增  瑜
                                法  官  蔡  紹  良
                                法  官  梁  堯  銘
上列正本證明與原本無異。
如不服本判決應於收受送達後10日內向本院提出上訴狀，其未敘
述上訴之理由者並得於提起上訴後10日內向本院補提理由書（均
須按他造當事人之人數附繕本）。
                                書記官  顏  子  良
中    華    民    國    97    年    8    月    22     日
附表
┌──┬───────┬─────┬─────────────┐
│編號│扣案應沒收物名│  數  量  │     備           註      │
│    │稱            │          │                          │
├──┼───────┼─────┼─────────────┤
│1   │第1級毒品海洛 │17包（驗餘│應依毒品危害防制條例第18條│
│    │因（含外包裝）│淨重23.98 │第1項規定宣告沒收銷燬之。 │
│    │              │公克、純度│                          │
│    │              │54.33%，純│                          │
│    │              │質淨重13.0│                          │
│    │              │3公克）、 │                          │
│    │              │空包裝總重│                          │
│    │              │5.84公克。│                          │
│    │              │          │                          │
├──┼───────┼─────┼─────────────┤
│2   │第2級毒品甲基 │1包（含袋 │應依毒品危害防制條例第18條│
│    │安非他命（含外│重0.64公克│第1項規定宣告沒收銷燬之。 │
│    │包裝）        │）。      │                          │
├──┼───────┼─────┼─────────────┤
│3   │刮杓          │3支       │應依毒品危害防制條例第19條│
│    │              │          │第1項規定宣告沒收之。     │
└──┴───────┴─────┴─────────────┘


司法院資訊處製作；財團法人民間司法改革基金會備份。
